最　高　行　政　法　院　裁　定
　　　　　　　　　　　　　　　　　　 96年度裁字第01057號
上　訴　人　甲○○○○○○
被 上訴 人　基隆市稅捐稽徵處
代　表　人　乙○○
上列當事人間因娛樂稅事件，上訴人對於中華民國94年12月30日
臺北高等行政法院93年度簡字第1345號判決，提起上訴，本院裁
定如下：
　　主  文
上訴駁回。
上訴審訴訟費用由上訴人負擔。
　　理  由
一、按對於適用簡易程序之裁判提起上訴或抗告，須經本院許可
    ，且該許可以訴訟事件所涉及之法律見解具有原則性者為限
    ，行政訴訟法第235條定有明文。所謂法律見解具有原則性
    ，係指該事件所涉及之法律問題意義重大，而有加以闡釋之
    必要情形而言，如對行政命令是否牴觸法律所為之判斷；或
    就同類事件高等行政法院所表示之見解，相互牴觸。
二、本件上訴人民國（下同）93年1、2月於基隆市市○○路303
    巷13號經營資訊休閒等業務，經被上訴人核定娛樂稅每月為
    新臺幣（下同）4,120元。上訴人不服，循序提起行政訴訟
    ，為原審法院93年度簡字第1345號判決駁回，上訴人不服，
    提起上訴。
三、上訴意旨略謂：依娛樂稅法第3條第1項規定：「娛樂稅之納
    稅義務人，為出價娛樂之人。」故上訴人非納稅義務人。被
    上訴人依娛樂稅法第2條第1項第6款、第3條、第7條及財政
    部90年6月6日台財稅字第0900453769號函釋處分，惟上開法
    令均僅及於出價娛樂之人，被上訴人據以對上訴人處分顯非
    合法。況被上訴人既因上訴人未依娛樂稅法第7條辦理娛樂
    稅營業登記而為處分，則違反娛樂稅法第7條規定者，應依
    同法第12條規定論處，被上訴人未依該條規定處分，適用法
    令錯誤。又依娛樂稅法第9條及基隆市娛樂稅徵收細則第9條
    之規定，係以代徵人自動報繳為原則，例外須符合「經營方
    式特殊或營業規模狹小」者，方可查定課徵。是稅捐稽徵機
    關應先核定屬上開查定課徵營業人後，始得進行查定課徵。
    被上訴人迄未提出認定「經營方式特殊或營業規模狹小」者
    之合法標準或法定條件，逕以查定方式課徵，限制上訴人自
    動報繳權利，於法有違。且依基隆市娛樂稅徵收細則第10條
    規定及財政部72年10月12日台財稅第37219號函釋，係以實
    際營業額為查定課稅稅基，被上訴人以推論估計營業額方式
    自行核定，應非合法。代徵係代替政府向人民徵稅，乃公權
    力之延伸，故非經政府權責機關核准，任何人無權自任為代
    徵人進行代徵。合法代徵程序應依娛樂稅法第7條辦理代徵
    人之娛樂稅登記。被上訴人應先輔導辦理登記及代徵手續，
    上訴人拒不辦理時，始得依同法第12條規定論處。上訴人既
    未依娛樂稅法第7條規定成為代徵人，被上訴人亦未曾核准
    上訴人代徵人身分，是上訴人非娛樂稅法之代徵人，縱具備
    代徵人資格，若不為代徵時，亦只能依同法第14條論處，不
    能以查定課徵處分變相替代。原判決維持原處分，有判決不
    備理由及違背法令之違法云云。
四、本院按：娛樂稅法第7條規定：「凡經常提供依本法規定應
    徵收娛樂稅之營業者，於開業、遷移、改業、變更、改組、
    合併、轉讓及歇業時，均應於事前向主管稽徵機關辦理登記
    及代徵報繳娛樂稅之手續。」第9條第1項規定：「娛樂稅代
    徵人每月代徵之稅款，應於次月10日前填用自動報繳書繳納
    。但經營方式特殊或營業規模狹小經主管稽徵機關查定課徵
    者，由稽徵機關填發繳款書，限於送達後10日內繳納。」是
    娛樂稅代徵人有第7條所定情形者，應先辦理登記及代徵報
    繳娛樂稅之手續，始能依第9條第1項規定採自動報繳方式代
    徵娛樂稅。如未辦理，稅捐稽徵機關固得依娛樂稅法第12條
    規定裁罰，惟於辦理上開程序前之娛樂稅既未能由代徵人自
    動報繳，則稅捐稽徵機關以查定方式課徵，並無不合，應無
    應代徵人應代徵之娛樂稅即免於繳納之理。娛樂稅法第3條
    「娛樂稅之納稅義務人，為出價娛樂之人。娛樂稅之代徵人
    ，為娛樂場所、娛樂設施或娛樂活動之提供人或舉辦人。」
    所定納稅義務人固為出價娛樂之人，然娛樂稅法係採代徵方
    式徵收，第3條後段明定娛樂場所、娛樂設施或娛樂活動之
    提供人或舉辦人即為代徵人，依法負代徵娛樂稅之義務，其
    應代徵娛樂稅之營業人未為代徵或短徵、短報、匿報娛樂稅
    ，依同法第14條規定，應向代徵人追繳，並非以代徵為納稅
    義務人。而依查定方式課徵者，係法律所定對娛樂稅營業人
    之代徵娛樂稅之稽徵方式，亦非以代徵人為納稅義務人。基
    隆市娛樂稅徵收細則第9條所定「核定以查定方式課徵」，
    於核定應以查定方式課徵時，同時查定其稅額，予以課徵，
    應無違背該規定。次查加值型及非加值型營業稅法（下稱營
    業稅法）第23條規定「‧‧‧小規模營業人及其他經財政部
    規定免予申報銷售額之營業人，除申請按本章第1節規定計
    算營業稅額並依第35條規定申報繳納者外，就主管稽徵機關
    查定之銷售額按第13條規定之稅率計算營業稅額。」第24條
    第3項規定「財政部得視小規模營業人之營業性質與能力，
    核定其依本章第1節規定計算營業稅額，並依第35條規定申
    報繳納。」第32條第1項但書規定「但營業性質特殊之營業
    人及小規模營業人，得掣發普通收據，免用統一發票」及統
    一發票使用辦法第4條規定：「合於左列規定之一者，得免
    用或免開統一發票。一、小規模營業人。‧‧‧」是小規模
    營業人其營業稅之課徵除由主管稽徵機關查定者外，仍得依
    上揭規定申請依加值型及非加值型營業稅法第4章第1節使用
    統一發票，按一般稅率自行申報營業稅，並不以其是否使用
    統一發票作為區分小規模營業人之標準。上訴人雖經核定使
    用統一發票，但非謂上訴人必非小規模營業人。娛樂稅法未
    就規模狹小之營業人為定義，是原處分及原判決依同為稅法
    之前開營業稅法規定，認定上訴人屬小規模營業人，並無違
    法可言。上述均係法規當然解釋，無所涉法律見解具原則性
    情事。至原判決認定上訴人之營業額未達財政部75年9月12
    日臺財稅第7526254號函釋所訂平均每月20萬元，為小規模
    營業人，維持被上訴人查定課徵之處分等事實爭議及原判決
    理由是否完備，亦無所涉法律見解具原則性可言，揆諸首揭
    說明，上訴人之上訴，不應許可，其上訴難謂合法，應予駁
    回。
五、依行政訴訟法第249條第1項前段、第104條、民事訴訟法第
    95條、第78條，裁定如主文。
中　　華　　民　　國　　96　　年　　5　　 月　　17　　日
                  第一庭審判長法  官　高　啟　燦
                              法  官  黃　璽　君
                              法  官　廖　宏　明
                              法  官　楊　惠　欽
                              法  官　林　樹　埔
以  上  正  本  證  明  與  原  本  無  異
中　　華　　民　　國　　96　　年　　5　　 月　　18　　日
　　　　　　　　　　　　　　　書記官　邱　彰　德
